【裁判字號】    97,上訴,2901
【裁判日期】    970731
【裁判案由】    毒品危害防制條例
【裁判全文】
臺灣高等法院刑事判決                97年度上訴字第2901號
上  訴  人
即  被  告  甲○○
                    原住臺北市.
上列上訴人因毒品危害防制條例案件，不服臺灣板橋地方法院97
年度訴字第1500號，中華民國97年5 月14日第一審判決（起訴案
號：臺灣板橋地方法院檢察署97年度毒偵字第2604號），提起上
訴，本院判決如下：
    主  文
上訴駁回。
    事  實
一、甲○○前於民國（下同）91年間，因施用毒品案件，經臺灣
    板橋地方法院以91年度毒聲字第714 號裁定令入勒戒處所觀
    察、勒戒後，認有繼續施用毒品之傾向，再經該院以91年度
    毒聲字第1504號裁定令入戒治處所施以強制戒治，嗣甲○○
    因強制戒治成效經評定為合格，無繼續戒治之必要，再經該
    院以91年度毒聲字第3197號裁定停止戒治，所餘戒治期間付
    保護管束，惟甲○○於保護管束期間內，因違反保護管束應
    遵守事項情節重大，經臺灣板橋地方法院再以92年度毒聲字
    第568 號裁定撤銷停止戒治，令入戒治處所施以強制戒治，
    而於92年11月17日執行完畢，並由臺灣板橋地方法院檢察署
    檢察官以93年度戒毒偵字第76號為不起訴處分確定；甲○○
    復於94年間，因施用第一級毒品案件，經臺灣板橋地方法院
    以94年度訴字第2371號判決判處有期徒刑7 月確定，而於95
    年5 月10日縮刑期滿執行完畢；再於95年間，因施用第一級
    毒品案件，經臺灣板橋地方法院以95年度訴字第1962號判決
    判處有期徒刑10月確定，甫於96年7 月3 日縮刑期滿執行完
    畢。詎甲○○仍不知悔改，明知海洛因為毒品危害防制條例
    第2 條第2 項第1 款所規定之第一級毒品，竟基於施用第一
    級毒品海洛因之犯意，於96年12月18日上午10時許，在其位
    於臺北縣三重市○○路○ 段244 巷36號3 樓居住處，以將海
    洛因加水稀釋後再以針筒注射入體內之方式，施用第一級毒
    品海洛因1 次（該注射針筒業經丟棄而滅失）；嗣於96年12
    月20日晚間10時許，在上址為警查獲，並扣得甲○○所有供
    其預備施用海洛因所用之注射針筒1 支（未開封使用）。
二、案經臺北縣政府警察局三重分局報請臺灣板橋地方法院檢察
    署檢察官偵查起訴。
    理  由
壹、程序部分：
    按被告以外之人於審判外之陳述，雖不符刑事訴訟法第159
    條之1 至第159 條之4 之規定，而經當事人於審判程序同意
    作為證據，法院審酌該言詞陳述或書面陳述作成時之情況，
    認為適當者，亦得為證據；當事人、代理人或辯護人於法院
    調查證據時，知有刑事訴訟法第159 條第1 項不得為證據之
    情形，而未於言詞辯論終結前聲明異議者，視為有前項之同
    意，刑事訴訟法第159 條之1 、第159 條之5第1項、第2 項
    分別定有明文。經查，本判決下列所引用之被告以外之人於
    審判外之陳述或非供述證據，檢察官、被告於本院言詞辯論
    終結前均未聲明異議，本院審酌上開證據資料製作時較無人
    情施壓或干擾，亦無不當取供，及證明力明顯過低之瑕疵，
    認以之作為證據應屬適當，故揆諸前開規定，認前揭證據資
    料有證據能力，合先敘明。
貳、實體部分：
一、上揭事實，業據被告甲○○於原審及本院審理時均坦白承認
    ，且被告於為警查獲後所採集之尿液，經送請臺灣檢驗科技
    股份有限公司以酵素免疫分析法初步檢驗、氣相層析質譜儀
    法確認檢驗之檢驗結果，確呈海洛因代謝物嗎啡、可待因陽
    性反應等情，有該檢驗機構出具之濫用藥物檢驗報告1 紙附
    卷可稽；此外，復有注射針筒1 支（未開封使用）扣案可資
    佐證，足認被告上開自白核與事實相符，可以採信。又被告
    前於91年間，因施用毒品案件，經臺灣板橋地方法院以91年
    度毒聲字第714 號裁定令入勒戒處所觀察、勒戒後，認有繼
    續施用毒品之傾向，再經該院以91年度毒聲字第1504號裁定
    令入戒治處所施以強制戒治，嗣其因強制戒治成效經評定為
    合格，無繼續戒治之必要，經該院以91年度毒聲字第3197號
    裁定停止戒治，所餘戒治期間付保護管束，惟被告於保護管
    束期間內，因違反保護管束應遵守事項情節重大，再經該院
    以92年度毒聲字第568 號裁定撤銷停止戒治，令入戒治處所
    施以強制戒治，而於92年11月17日執行完畢，由臺灣板橋地
    方法院檢察署檢察官以93年度戒毒偵字第76號為不起訴處分
    確定；被告復於94年間，因施用第一級毒品案件，經臺灣板
    橋地方法院以94年度訴字第2371號判處有期徒刑7 月確定，
    再於95年間，因施用第一級毒品案件，經該院以95年度訴字
    第1962號判處有期徒刑10月確定（均已執行完畢）等情，有
    本院被告前案紀錄表1 份在卷可憑，依毒品危害防制條例第
    23條第2 項之規定，自應依法論科。
二、被告上訴意旨雖辯稱：本件被告於96年12月20日（被告上訴
    狀誤載為12月18日）查獲前即已於同年12月3 日自動赴臺北
    市立聯合醫院昆明院區接受「美沙冬」戒斷治療，依毒品危
    害防制條例第21條之規定，應由檢察官為不起訴之處分，原
    審竟未諭知不受理判決，當然違背法令云云。惟按毒品危害
    防制條例第21條所定施用毒品者於犯罪未發覺前，自動向行
    政院衛生署指定之醫療機構請求治療，而於治療中經查獲之
    被告，應由檢察官為不起訴處分之立法意旨，係鼓勵施用毒
    品者於犯罪未被發覺前，自動赴指定之醫療機構接受治療，
    有戒除毒癮之決心，故得由檢察官為1 次不起訴處分，然如
    施用毒品者依前揭規定於接受醫療機構治療期間，復再施用
    毒品，若仍得依上開規定獲檢察官不起訴處分之寬典，無異
    承認只要接受行政院衛生署指定之醫療機構之治療，而於治
    療期間仍可施用毒品，此自非上開法條制定之原旨。是本件
    被告確於96年12月3 日赴臺北市立聯合醫院昆明院區接受「
    美沙冬」戒斷治療，迄至97年5 月29日期間，仍持續接受治
    療等情，固有該院出具之診斷證明書1 紙附卷可憑，惟本件
    被告施用毒品之期間為96年12月18日，係於其接受「美沙冬
    」治療之後，並非其施用毒品後始赴指定之醫療機構接受治
    療，揆諸前揭說明，自與毒品危害防制條例第21條應由檢察
    官為不起訴之處分之要件不符，被告此部分所辯，自有誤會
    。本件事證明確，被告施用毒品犯行，洵堪認定。
三、按海洛因為毒品危害防制條例第2 條第2 項第1 款所規定之
    第一級毒品。核被告所為，係犯毒品危害防制條例第10 條
    第1 項之施用第一級毒品罪。其施用前持有第一級毒品海洛
    因之低度行為，應為其施用之高度行為所吸收，不另論罪。
    又被告有如事實欄所載之犯罪科刑及執行紀錄，有本院被告
    前案紀錄表在卷可稽，其於受有期徒刑之執行完畢後，5 年
    內故意再犯本件有期徒刑以上之罪，為累犯，應依刑法第47
    條第1 項規定加重其刑。
四、原審認被告罪證明確，因而依毒品危害防制條例第10條第1
    項，刑法第11條前段、第47條第1 項、第38條第1 項第2 款
    之規定，並審酌被告前已因施用毒品而受不起訴處分之寬典
    ，復經法院論罪科刑執行完畢，猶不知警惕而再犯本件施用
    毒品之罪，顯見其自制力薄弱，惟其施用毒品僅屬自殘行為
    ，對於他人之法益尚無直接之侵害，及其犯後坦承犯行，態
    度尚稱良好等一切情狀，量處被告有期徒刑10月，並以扣案
    注射針筒1 支（未開封使用），係被告所有備供其施用第一
    級毒品海洛因所用之物，業據被告供承明確，爰併依刑法第
    38條第1 項第2 款規定宣告沒收。其認事用法，並無違誤，
    量刑亦稱妥適，被告執前理由提起上訴，自無理由，應駁回
    之。
據上論斷，應依刑事訴訟法第368 條，判決如主文。
本案經檢察官羅榮乾到庭執行職務。
中    華    民    國    97    年    7     月    31    日
                  刑事第三庭審判長法  官  蔡秀雄
                                  法  官  許文章
                                  法  官  謝靜恒
以上正本證明與原本無異。
如不服本判決，應於收受送達後十日內向本院提出上訴書狀，其
未敘述上訴之理由者並得於提起上訴後十日內向本院補提理由書
（均須按他造當事人之人數附繕本）。
                                  書記官  陳珮茹
中    華    民    國    97    年    7     月    31    日
附錄：本案論罪科刑法條全文
毒品危害防制條例第10條第1項
施用第一級毒品者，處 6 月以上 5 年以下有期徒刑。


司法院資訊處製作；財團法人民間司法改革基金會備份。
